臺灣臺中地方法院刑事判決　　　　　　　　　　　　九十三年度易字第一三八七號
　　公　訴　人　臺灣臺中地方法院檢察署檢察官
　　被　　　告　丙○○
右列被告因傷害案件，經檢察官提起公訴（九十二年度偵字第一八０五九號），本院
判決如左：
    主  文
丙○○傷害人之身體，處拘役肆拾日，如易科罰金，以參佰元折算壹日。
    事  實
一、丙○○與甲○○、賴孟鈴係附近鄰居，於民國九十二年六月二十日，丙○○因鄰
    居劉亞嬌送伊之寶特瓶，改送給賴孟鈴，丙○○遂向賴孟鈴要回；於同年月二十
    五日丙○○去菜市場遇賴孟鈴並向其打招呼，賴孟鈴不予理會；於同年七月一日
    丙○○復前往菜市場再次遇到賴孟鈴，質問何以先前向其打招呼均未做回應，賴
    孟鈴回稱不認識丙○○後離去，二人因而迭生心結。甲○○見賴孟鈴與丙○○間
    起紛爭，遂於同日（九十二年七月一日）十時許，獨自前往丙○○所營位於臺中
    市○○路○段三十八之十六號之「大凱理髮廳」瞭解緣由，雙方一言不合，詎料
    ，丙○○竟基於普通傷害之犯意，在該址內動手拉扯撕裂甲○○上衣（毀損部分
    未據告訴），並徒手毆打，導致甲○○受有胸部挫傷、兩上肢開放性外傷等傷害
    。
二、案經甲○○訴由臺灣臺中地方法院檢察署檢察官偵查起訴。
    理  由
一、認定犯罪事實所憑的證據名稱與理由：
  (一)告訴人甲○○於警、偵訊之陳述。
  (二)證人賴孟鈴、劉亞嬌於偵訊之證述。
  (三)告訴人受傷之相片七幀及診斷證明書一份為證。
二、對於被告辯解之判斷：
  (一)被告雖辯稱：案發當日之前伊並沒有因寶特瓶事件而與賴孟鈴起爭執；案發當日
    是賴孟鈴在菜市場不理會伊之打招呼，而覺不好意思才生氣；本案是告訴人一進
    入店內就拿店內之剪刀、煙灰缸打伊，伊搶下剪刀時剪刀有碰到伊頭髮，告訴人
    才辱罵伊髒話，並與其妻賴孟鈴一同抓伊頭髮，他們夫妻二人自店內拉伊頭髮至
    店外，告訴人還拿放在門邊拉鐵捲門之鐵條不斷地毆打伊，還徒手毆打伊，導致
    伊全身受傷，伊只有不斷地大喊救命，後來是乙○○大聲喊「一個男人到女人家
    裡、兩夫妻到人家家裡打人，太欺負人了」，告訴人夫妻才鬆手，伊才趕忙去報
    警，告訴人為何到伊住處毆打伊並不清楚；案發當時證人劉亞嬌並不在現場云云
    。
  (二)經查：
  1.被告於檢察官偵訊時業已供明：「（甲○○何因到妳店裡摔東西？）我不知道，
    後來甲○○太太來我才知道，因為先前鄰居於六月二十日將要給我的寶特瓶給甲○○的太太，我向甲○○的太太要回來，後來六月二十五日在菜市場遇到甲○○
    的太太，向他太太打招呼沒有理我，七月一日去市場又遇見她，問她為什麼六月
    二十五日向她打招呼時不理我，她說不認識我，之後我就回店裡，之後約過了十
    幾分鐘甲○○就來了。」（參偵卷第十四頁以下筆錄）；於本院審理時復供稱：
    「（妳與她【賴孟鈴】不熟，為何會在菜市場與她口角？）我沒有與她發生口角
    ，是因為打招呼的事，我說她沒有禮貌，她才因此而生氣，就說她不認識我。」
    、「（妳說甲○○太太沒有禮貌時，有否以髒話她？）沒有，她覺得丟臉而生
    氣，說不認識我，之後才說寶特瓶的事。」、「（妳剛才說賴孟鈴覺得丟臉而生
    氣，說不認識妳，之後才說寶特瓶的事，她如何說？）因為我說她沒有禮貌後，
    她說不認識我，之後才說我搶她的寶特瓶，我對她說沒有此事，不要亂說話，之
    後就發生本案，但當時我根本沒有搶她的寶特瓶。」（參本院卷第五九頁至第六
    一頁筆錄）。可見案發前數日被告確實因為寶特瓶之事而與告訴人妻子賴孟鈴起
    口角爭執，被告並直承係其自己前去向賴孟鈴要回劉亞嬌已送給賴孟鈴之寶特瓶
    。本案糾紛應係導因於被告向賴孟鈴索回寶特瓶之事，被告於本院審理時辯稱沒
    有爭執寶特瓶乙事云云，顯無可採。
  2.被告雖辯稱是遭告訴人夫妻毆打，伊並未毆打告訴人，並舉證人乙○○為證。然
    證人乙○○證述內容有如下可疑之處：
  (1)證人乙○○於偵訊時係證稱：案發時，伊從門外往被告店門前看，看到告訴人夫
    妻正好拉住被告頭髮，將其從店內拉出店外，賴孟鈴站在被告左側，告訴人站在
    被告右側，被告與告訴人夫妻是面對面等語（參偵卷第八六頁以下筆錄）。惟於
    本院審理時，卻具結證稱：當時告訴人站在被告左前方，賴孟鈴站在被告右前方
    ，因為告訴人身體正好擋住伊視線，但伊有看到告訴人雙手拉被告頭髮，至於賴
    孟鈴如何拉則沒看清楚，被告低著頭被他們夫妻拉出來，拉出門外，再看到告訴
    人右手拿著鐵條，之後鐵條換到左手，以右手揮打被告等語（參本院卷第五三頁
    筆錄）。證人乙○○對於案發時，告訴人及妻子賴孟鈴究竟分別站立於被告何方
    位，前後證述內容竟有如此不一之處，是否真實，顯有可疑。
  (2)被告於九十二年十二月十六日偵訊時係供稱：「．．．約上午十一時，甲○○先
    來店內摔東西並罵我，之後並拉我頭髮將我拉出門口時，此時賴孟鈴也到場並同
    時一起拉我頭髮，甲○○持拉鐵門之鐵棍子打我並以拳頭毆打我很多下。．．．
    」（參偵卷第七一頁以下筆錄），於九十三年一月十三日偵訊時亦供稱：「是甲○○於上午十時多先來我店裡摔東西並辱罵我，之後先持鐵杆子要打我，並拉住
    我頭髮至門外同時打我。甲○○太太隨後才來幫忙甲○○拉我頭髮，但她並未打
    我，我當時站在店門外，大喊救命，．．．」（參偵卷第八六頁以下筆錄）。被
    告於二次檢察官偵訊筆錄均提及，是告訴人先至店內拉伊頭髮，將伊拉至店外後
    ，賴孟鈴事後才到達。與證人乙○○上開證稱係見告訴人夫妻二人強拉被告頭髮
    ，將其自店內拉至店外一情有所未合。反係證人賴孟鈴於偵訊時堅稱當日伊見告
    訴人去被告店裡，久未回來，才去被告店裡，其係事後到場，並非與告訴人一同
    到場乙情，與被告偵訊所供相符。
  (3)再質以證人乙○○有關告訴人如何毆打被告一情，其係證述：伊看到告訴人是揮
    到被告左側胸部身體或腳的部位等詞（參本院卷第五三頁筆錄）。然依其在本院
    審理時所述告訴人夫妻與被告站立位置，告訴人係面對面地站在被告左前方，以
    鐵條（其證述有看到告訴人右手持鐵條揮，但有無揮到則不清楚）或右手揮打到
    被告左側身體或腳等部位，被告並明白陳稱確實遭告訴人以鐵條毆打等情，則被
    告受傷部位應係在身體左側胸部位置。然被告提出之診斷證明書卻僅記載受有「
    左側頭皮血腫、左頸部紅色瘀痕、右上臂瘀青血腫」等傷勢，均無一提及其身體
    左側胸部或腿部有何傷害（至左側頭皮血腫、左頸部紅色瘀痕等傷勢應如證人乙○○所證述遭告訴人以右手毆打被告頭部而造成，告訴人並因傷害罪嫌經檢察官
    提起公訴，有臺灣臺中地方法院檢察署檢察官九十二年度偵字第二三六二九號起
    訴書一份附卷可按），顯然證人乙○○上開證述見聞告訴人「持鐵條」毆打告訴
    人，顯非事實。
  (4)觀證人乙○○於案發時係站立於距離五米外之住處門前觀看本案之發生，告訴人
    之上衣確實因此而遭到撕毀，證人乙○○卻表示並未看到。而另證人劉亞嬌於偵
    查中證述當時有看到告訴人脖子有好幾條紅紅的，他當時穿的白色短袖上衣袖子
    有破掉（參偵卷第五四頁筆錄），而證人乙○○卻又表示並未看到證人劉亞嬌。
    則證人乙○○於案發當時以其所站立之位置是否得以窺見全部過程，尚非無疑。
    加以其前開(1)(2)(3)所述證言之矛盾性，其所為只看到告訴人毆打被告，被告並未
    毆打告訴人等證述內容顯不可採，要難採為有利於被告之認定。
  3.被告前後供詞亦有不一且可疑之處：
  (1)被告經告訴人提出本案告訴後，曾於九十二年八月二十五日至警局應訊，之後曾
    於同年十二月四日、同年十二月十六日、九十三年一月十三日、同年五月二十日
    於檢察官偵查時出庭應訊，均僅提及遭告訴人徒手並以鐵條毆打。卻於本院行準
    備程序及審理時供稱：案發當日先遭告訴人持店內剪刀及煙灰缸毆打，之後才拉
    伊頭髮、持鐵條、徒手毆打等情。倘如案發當日被告確實遭告訴人持剪刀、煙灰
    缸等工具毆打丟擲，為何於長達近九個月之偵訊期間均未見被告供出此部分事實
    。其於本院審理時辯以上情，是否屬實，不無可疑。
  (2)被告一再供稱：告訴人拿鐵條毆打她，警員到場時也有看到云云，證人乙○○亦
    證述警察到時，鐵條是由告訴人拿著等語。然到場處理之警員陳佑而則證稱：當
    天伊去處理二次，第一次只有看到被告與告訴人有口角紛爭，未看到動手情形，
    也沒看到告訴人手中有拿鐵條，第二次去只有看到被告，並未看到毆打情形等語
    （參偵卷第七九頁筆錄），足見被告上開指稱告訴人持鐵條毆打一情，顯與實情
    不符。
  (3)況且，本案案發後，告訴人即於九十二年七月一日當日隨即前往驗傷，並於同年
    月三日向臺中市北屯區調解委員會聲請調解，被告卻係於九十二年七月四日始前
    往醫院驗傷，此觀卷附診斷證明書二份及調解聲請書一份可明。而案發後前往處
    理之警員陳佑而、楊錫卿於偵訊時亦均證稱：從外觀看不出被告有受傷，但有叫
    被告去驗傷等情（參偵卷第七九頁筆錄）。然依被告上開所述情形，告訴人顯係
    無故且無緣由地到伊店內吵鬧、毆打、辱罵並摔東西在先，既然被告業已覺得遭
    受莫名的委屈，身體復受有傷害之情況下，又何以不馬上前往醫院檢驗，反而等
    到告訴人聲請調解不成後，翌日才前往就診，顯與經驗法則有違？足見本案是否
    如被告所述是遭告訴人毆打，伊全然無反抗餘地云云，亦屬可疑。
  (4)反觀告訴人迭自警、偵訊時，均不否認案發當時係因告訴人持鐵條要毆打伊，並
    未打到，才被伊搶下之事實（參偵卷第十六頁筆錄）。果告訴人有誣告被告之故
    意，儘可指稱確實也遭被告以鐵條毆打到，卻此不為，僅指稱遭被告徒手毆打。
    顯見告訴人應當無設詞誣陷之理。本案應係被告見告訴人主動前往伊店內，復提
    及寶特瓶紛爭之事，心生憤怒，繼而出手拉扯其上衣導致毀損、毆打告訴人身體
    導致其受傷等情，堪以認定。
  4.被告雖復質疑案發當時證人劉亞嬌並不在現場，其所為證述內容係屬虛偽云云。
    然證人劉亞嬌與被告、告訴人俱無何親戚或利害關係，復無仇隙，自無庸故為偏
    頗何方之理。且證人劉亞嬌於偵訊時係證述：「當時我只有看見丁太太（賴孟鈴
    ）要回家報警，她說理髮店的老闆娘（被告）打她老公（告訴人），她要報警，
    他們打架當時我並沒看見，我聽到丁太太這樣講就過去看，結果在乙○○家門口
    看到甲○○脖子有好幾條紅紅的，他當時穿的白色短袖上衣袖子有破掉」等語（
    參偵卷第五四頁筆錄）。其僅證述見聞案發後告訴人身體受傷及上衣毀損之結果
    ，亦與卷附告訴人之診斷證明書及相片所顯示資料相符，根本未提及是因被告毆
    打或反抗或其他原因造成。被告質疑其所為證述內容偏頗告訴人而故為不利之說
    詞云云，亦無可取。
  5.綜上所述，被告前開辯解均無足採。其有普通傷害犯行，至堪認定。
三、論罪科刑的理由：
  (一)被告所為，係犯刑法第二百七十七條第一項之傷害罪。
  (二)爰審酌被告僅因寶特瓶紛爭之細故，即對前來勸解之告訴人徒手毆打，告訴人年
    紀老邁，情何以堪，且其迄未坦認錯誤，賠償告訴人所受傷害，暨考以其本身亦
    因此而受有傷害等一切情狀，量處如主文所示之刑，並諭知易科罰金之折算標準
    。
四、適用的法條：
  (一)刑事訴訟法第二百九十九條第一項、第三百十條之一第一項。
  (二)刑法第二百七十七條第一項、第四十一條第一項前段。
  (三)罰金罰鍰提高標準條例第一條前段、第二條。
中      華      民      國      九十三      年      九    月    二十二  日
                                        審判長法  官  張靜琪
                                              法  官  王世華
                                              法  官  賴妙雲
右正本證明與原本無異。
如不服本判決，應於判決送達後十日內向本院提出上訴狀，上訴於臺灣高等法院臺中
分院( 須附繕本 )。
                                              書記官
中      華      民      國      九十三      年      九    月    二十二  日
附錄論罪科刑法條
刑法第二百七十七條第一項
第  277 條  (普通傷害罪)
            傷害人之身體或健康者，處三年以下有期徒刑、拘役或一千元以下罰金。
            犯前項之罪因而致人於死者，處無期徒刑或七年以上有期徒刑；致重傷者
            ，處三年以上十年以下有期徒刑。
